【裁判字號】    98,交聲,3525
【裁判日期】    981231
【裁判案由】    交管條例聲異
【裁判全文】
臺灣板橋地方法院交通事件裁定        98年度交聲字第3525號
原處分機關  臺北市交通事件裁決所
異  議  人
即受處分人  甲○○
上列受處分人因違反道路交通管理處罰條例案件，對於臺北市交
通事件裁決所民國98年9 月10日所為之北市裁罰字第裁22-C0000
0000號違反道路交通管理事件裁決書，聲明異議，本院裁定如下
：
    主    文
異議駁回。
    理    由
一、按汽車駕駛人，行經有燈光號誌管制之交岔路口闖紅燈者，
    處新臺幣（下同）1,800 元以上5,400 元以下罰鍰，併計違
    規點數3 點，道路交通管理處罰條例第53條第1 項、第63條
    第1 項第3 款定有明文。又按機器腳踏車行駛至交岔路口，
    其轉彎，應依標誌或標線之規定行駛；無標誌或標線者，應
    依第102 條及下列規定行駛：一、內側車道設有禁行機車標
    誌或標線者，應依兩段方式進行左轉，不得由內側或其他車
    道左轉。二、在三快車道以上單行道道路，行駛於右側車道
    或慢車道者，應以兩段方式進行左轉彎；行駛於左側車道或
    慢車道者，應以兩段方式進行右轉彎；汽車行駛至交岔路口
    ，其行進、轉彎，應依下列規定：一、應遵守燈光號誌或交
    通指揮人員之指揮，遇有交通指揮人員指揮與燈光號誌並用
    時，以交通指揮人員之指揮為準，……五、左轉彎時，應距
    交岔路口30公尺前顯示方向燈或手勢，換入內側車道或左轉
    車道，行至交岔路口中心處左轉，並不得占用來車道搶先左
    轉；車輛面對圓形紅燈表示禁止通行，不得超越停止線或進
    入路口，道路交通安全規則第99條第2 項第1 、2 款、第10
    2 條第1 項第1 、5 款、道路交通標誌標線號誌設置規則第
    206 條第5 款第1 目亦有明文。故汽機車駕駛人行進至有燈
    光號誌管制之交岔路口，其行進、轉彎應遵守燈光號誌之指
    示，而燈光號誌顯示為圓形紅燈之情形下，不論有無往來車
    輛，即應停止於停止線前，而不得有超越停止線、進入路口
    之行為，否則即屬道路交通法規所定義之「闖紅燈」行為，
    而應受罰。此外，道路交通管理處罰條例所用名詞「車輛」
    ，係指在道路上以原動機行駛之汽車（包括機器腳踏車）或
    以人力、獸力行駛之車輛，而道路交通安全規則所用名詞「
    汽車」，係指在道路上不依軌道或電力架線而以原動機行駛
    之車輛（包括機器腳踏車），道路交通管理處罰條例第3 條
    第8 款、道路交通安全規則第2 條第1 項第1 款均定有明文
    。
二、原處分意旨略以：異議人即受處分人（下稱受處分人）甲○
    ○於民國98年7 月21日晚上8 時45分許，騎乘車牌號碼LK8-
    106 號重型機車，行經臺北縣永和市○○○路與中山路1 段
    352 巷口時，由環河西路闖越紅燈左轉至中山路1 段352 巷
    ，而有「駕車行經有燈光號誌管制之交岔路口闖紅燈」（應
    指紅燈左轉）之違規行為，經臺北縣政府警察局交通警察大
    隊永和分隊員警以北縣警交大字第C00000000 號舉發違反道
    路交通管理事件通知單（下稱舉發通知單）當場舉發。原處
    分機關依照道路交通管理處罰條例第53條第1 項、第63條第
    1 項第3 款（裁決書漏載「第3 款」，應予補充更正）之規
    定，裁處受處分人罰鍰1,800 元及記違規點數3 點等語。
三、異議意旨略以：受處分人甲○○於98年7 月21日20時45分騎
    機車於中正橋下經永和市○○○路左轉中山路一段352 巷口
    ，遭警員騎車由巷口旁衝出攔下，並開具紅燈左轉罰單，然
    環河西路與中山路1 段為T 字路口，無法兩段式左轉（會佔
    據直行車道阻礙後方來車），故其每次左轉皆停靠於路旁水
    溝蓋上，等到中山路1 段352 巷口處綠燈時（環河西路為紅
    燈時）左轉進入，從未遭警攔下開具罰單，再其當時經向警
    員反應該路段應如何左轉才不算違規，因如於綠燈左轉將跨
    越至快車道且對向有來車危險性大，惟並未得到警員正面回
    應，僅稱其紅燈左轉違規，有問題可去申訴。該路段為其上
    下班必經之地，每次行經此地，總是等到紅燈才左轉進巷口
    ，此左轉方式（綠燈靠停，紅燈左轉直行）最為安全，且依
    據警員騎車攔停舉發的位置，未能全程看到其遇綠燈停路旁
    ，紅燈左轉直行，警員所述遇紅燈未停、等，逕自左轉之違
    規認定，有以偏蓋全之描述云云。
四、經查：
（一）本件受處分人甲○○騎乘車號LK8-106 號重型機車，於98
      年7 月21日下午8 時45分許，沿臺北縣永和市○○○路2
      段，往中和市方向行駛，行經中山路1 段352 巷口，因遇
      紅燈未停等，逕自左轉中山路1 段352 巷口，而有「駕車
      行經有燈光號誌管制之交岔路口闖紅燈」（即紅燈左轉）
      之違規事由，為臺北縣政府警察局交通警察大隊永和分隊
      員警開立本件舉發通知單舉發，嗣經原處分機關依道路交
      通管理處罰條例第53條第1 項、第63條第1 項第3 款（裁
      決書漏載「第3 款」，應予補充更正）之規定，裁處受處
      分人罰鍰1,800 元，並記違規點數3 點等情，有臺北縣政
      府警察局98年7 月21日北縣警交大字第C00000000 號舉發
      通知單、原處分機關所為之98年9 月10日以北市裁罰字第
      裁22-C00000000號裁決書、臺北縣政府警察局永和分局98
      年8 月19日北縣警永交字第0980025991號書函各1 份在卷
      可按。再受處分人於異議狀上亦記載「本人甲○○於98年
      7 月21日20時45分騎機車於中正橋下經永和市○○○路左
      轉中山路1 段352 巷口，... ，然環河西路與中山路1 段
      為T 字路口，無法兩段式左轉（會佔據直行車道阻礙後方
      來車），故其每次左轉皆停靠於路旁水溝蓋上，等到中山
      路1 段352 巷口處綠燈時（環河西路為紅燈時）左轉進入
      ，... 。該路段為其上下班必經之地，每次行經此地，總
      是等到紅燈才左轉進巷口，此左轉方式（綠燈靠停，紅燈
      左轉直行）最為安全，... 」內容明確，是受處分人於上
      揭異議狀中亦已肯認其在上揭時、地紅燈左轉等情，故受
      處分人駕車行經有燈光號誌管制之交岔路口闖紅燈之違規
      事實應堪認定。
（二）受處分人甲○○雖辯稱：環河西路與中山路1 段為T 字路
      口，無法兩段式左轉，因該路段於綠燈左轉時將跨越至快
      車道，且對向有來車危險性大，故其每次行經此地，總是
      等到紅燈才左轉進巷口，此左轉方式（綠燈靠停，紅燈左
      轉直行）最為安全云云。然按行車管制號誌顯示為圓形紅
      燈者，其意義為車輛禁止通行，不得超越停止線或進入路
      口，此觀道路交通標誌標線號誌設置規則第206 條第5 款
      第1 目規定即明，受處分人自不得於號誌顯示紅燈時超越
      停止線進入路口左轉彎行駛。又受處分人所行駛之環河西
      路為雙車道之雙向道路，且內側車道並無設有禁行機車標
      誌，該路段亦無設置兩段式左轉彎之標誌或標線之規定，
      此經臺北縣政府警察局永和分局於98年10月16日以北縣警
      永交字第0980034064號函覆本院等語明確，是該路段內側
      車道既無設有禁行機車標誌，亦無設置兩段式左轉彎之標
      誌或標線之規定，機車如欲左轉至中山路1 段352 巷時，
      可逕由環河西路行駛車道內側而直接左轉至中山路1 段35
      2 巷，受處分人如認機車行駛車道內側與汽車同道，有危
      險考量，自必須加強注意，仍不得排除前揭規定之適用；
      再受處分人因認該路口交通標線、號誌等設施設計不足，
      而自行採取上述其所謂紅燈兩段式左轉中山路1 段352 巷
      之方法，仍有其危險性，亦有可能與中山路1 段352 巷左
      轉至環河西路之車輛發生擦撞，是受處分人違反上開規定
      所為之待轉方式，自難認為有理。準此，受處分人確係駕
      車行經有燈光號誌管制之交岔路口闖紅燈，甚為明灼。受
      處分上揭所辯並不足採信。
（三）再者，汽機車駕駛人駕車本即應依交通管制之規定，謹慎
      駕車，以維行車安全，避免危險發生，並保障其他用路人
      之安全，交通號誌的設置依道路交通標誌標線號誌設置規
      則第4條 第1 項規定，標誌、標線、號誌之設置、養護及
      號誌之運轉，由主管機關依其管轄辦理之，因此主管機關
      自得依照各路口的需求狀況做不同的設計，受處分人自有
      遵守之義務，而原處分機關為維繫交通秩序、促進用路人
      遵守交通管制措施之必要處置，且於上開法律授權裁量範
      圍之內而為之裁罰，於法並無不合。
五、綜上所述，受處分人甲○○確有於前揭時、地騎乘上開機車
    行經有燈光號誌管制之交岔路口闖紅燈之違規行為，從而，
    原處分機關依道路交通管理處罰條例第53條第1 項、第63條
    第1 項之規定，裁處受處分人罰鍰1,800 元，並記違規點數
    3 點，於法核無違誤。受處分人執前詞置辯，向本院聲明異
    議，為無理由，應予駁回。
六、據上論斷，應依道路交通案件處理辦法第19條，裁定如主文
    。
中    華    民    國    98    年    12    月    31    日
                  交通法庭        法  官  方鴻愷
以上正本證明與原本無異。
如不服本裁定，應於裁定送達後5 日內向本院提出抗告狀。
                                  書記官  陳昭綾
中    華    民    國    98    年    12    月    31    日

司法院資訊處製作；財團法人民間司法改革基金會備份。
